【裁判字號】    99,訴,1850
【裁判日期】    991029
【裁判案由】    公共危險
【裁判全文】
臺灣板橋地方法院刑事判決              99年度訴字第1850號
公  訴  人  臺灣板橋地方法院檢察署檢察官
被      告  甲○○
上列被告因公共危險案件，經檢察官提起公訴（99年度偵字第14
017 號），本院合議庭裁定改依簡式審判程序，判決如下：
    主  文
甲○○放火燒燬他人所有之衣服及棉被，致生公共危險，處有期
徒刑捌月。緩刑參年。扣案之打火機貳個沒收之。
    事  實
一、甲○○與其父母乙○○、陳薛玉蘭均居住在臺北縣板橋市○
    ○街35巷10弄3 號2 樓之房屋（該屋係由乙○○向謝秀容所
    承租）。甲○○於民國99年5 月7 日22時10分許，因向乙○
    ○索錢未果，故而心生不滿，明知在屋內燃點火苗，其火勢
    蔓延將危及周遭居住者之人身、財產安全，而形成公共危險
    ，竟仍基於放火燒燬他人物品之犯意，以打火機點燃乙○○
    所有置放在其臥房內紙箱上之衣服等易燃物品，再將棉被蓋
    在已經起火燃燒之衣物上以助長火勢，致乙○○所有衣物數
    件及棉被乙條均遭燒燬，嗣因火勢強烈致其濃煙黑霧迅速蔓
    延而燻黑房內傢俱及天花板等物，致生危險於周圍住戶之人
    身及財產上安全。嗣經鄰居及時通報消防隊至現場救火，始
    即時將火勢撲滅。甲○○於放火後，在現場等候警察前來處
    理，於臺北縣政府警察局海山分局警員接獲通報而到達失火
    現場，且尚未確切懷疑其為放火者之前，向警員承認其為放
    火之人而自首並接受裁判，並為警當場扣得其所有供
    本件放火使用之打火機2 個，而查悉上情。
二、案經臺北縣政府警察局海山分局報告臺灣板橋地方法院檢察
    署檢察官偵查起訴。
    理  由
一、被告甲○○所犯係死刑、無期徒刑、最輕本刑為3 年以上有
    期徒刑以外之罪，其於準備程序中就前揭被訴事實為有罪之
    陳述，經受命法官告知簡式審判程序之旨，並聽取其與公訴
    人之意見後，本院合議庭認為適宜由受命法官獨任進行簡式
    審判程序，爰依刑事訴訟法第273 條之1 第1 項規定，裁定
    由受命法官獨任進行簡式審判程序，合先敘明。
二、上揭事實，業據被告於審理時坦承不諱，並有被害人乙○○
    於警詢時之指述可證，另有現場照片14張在卷可參，暨被告
    所有之打火機2 個扣案可資佐證。足徵被告之自白與事實相
    符，堪以採信。是本案事證明確，被告放火燒燬他人所有之
    衣服及棉被之犯行，洵堪認定。
三、按刑法公共危險罪章中有所謂具體危險犯之規定，以行為客
    觀上致生公共危險為其構成要件。而所謂致生公共危險，祇
    須有發生實害之蓋然性為已足，此蓋然性之有無，應由事實
    審法院基於經驗法則，而為客觀之判斷（最高法院72年度台
    上字第2532號判決參照）。參諸本案被告係以打火機引火燃
    燒放置於乙○○臥房內紙箱上之衣物，復依卷附照片所示被
    害人乙○○租賃處主臥室燒燬情形以觀，依客觀經驗法則，
    如火勢蔓延，必足以引燃附近其他物件，甚至導致建物起火
    之危險，其行為已致生公共危險甚明，是核被告所為，係犯
    刑法第175 條第1 項之放火燒燬住宅以外之他人所有物罪。
    又放火行為原含有毀損性質，是不另論刑法第354 條之毀損
    罪，附此敘明。又被告於放火後，在未被有偵查犯罪職權之
    公務員發覺其犯行前，主動向前往現場調查之臺北縣政府警
    察局海山分局員警自首犯罪，並接受裁判，此有臺北縣政府
    警察局海山分局警詢筆錄1 份在卷可稽（見偵查卷第10 頁
    ），且為被告於本院審理中所供明，爰依刑法第62條前段減
    輕其刑。爰審酌被告正值青壯卻不自食其力，向被害人索錢
    未果後，竟率爾縱火燒燬被害人所有之衣物及棉被，已危及
    他人生命、身體、財產之安全，所生公共危險甚鉅，行為自
    屬可議，惟念及其犯後已坦承犯行，深具悔意，並獲得被害
    人即被告之父親乙○○之原諒，於警詢中表示不願追究被告
    之責任，並有其簽立之陳述書1 紙在卷可參（見本院卷第63
    頁），犯罪後態度尚稱良好，又除本件犯行外，未有其他經
    法院宣告有期徒刑以上罪刑之前科紀錄，有臺灣高等法院被
    告前案紀錄表1 份附卷可考，兼衡其犯罪動機、手段、智識
    程度及被害人所受損害之程度等一切情狀，量處如主文所示
    之刑。再查，本院審酌被告前未因故意犯罪受有期徒刑以上
    刑之宣告，已說明如前，其因一時失慮，致罹刑章，犯罪後
    業已向被害人尋求原諒，被害人亦表示不予追究等情，堪認
    其犯罪後尚知悔悟，信經此偵審程序及罪刑之宣告，當知所
    警惕，而無再犯之虞，本院認所宣告之刑，以暫不執行為適
    當，併予宣告緩刑3 年，以啟自新。
四、末以，扣案之打火機2 個屬被告所有，且為供其本件放火犯
    行所用之物，業據被告供承在卷（見本院卷第61頁），爰依
    刑法第38條第1 項第2 款，併予宣告沒收。
據上論斷，應依刑事訴訟法第273 條之1 第1 項、第299 條第1
項前段，刑法第175 條第1 項、第62條前段、第74條第1 項第1
款、第38條第1 項第2 款，判決如主文。
本案經檢察官莊惠真到庭執行職務。
中    華    民    國    99    年    10  月    29      日
                  刑事第九庭  法  官  鄭凱文
以上正本證明與原本無異。
如不服本判決應於收受本判決後10日內向本院提出上訴書狀，並
應敘述具體理由，如未敘述上訴理由者，應於上訴期間屆滿後20
日內補提理由書狀於本院（均須按他造當事人之人數附繕本）「
切勿逕送上級法院」。
                              書記官  陳筱惠
中    華    民    國    99    年    11    月    2     日
附錄本案論罪科刑法條全文：
刑法第175條第1項
放火燒燬前二條以外之他人所有物，致生公共危險者，處1 年以
上7 年以下有期徒刑。

司法院資訊處製作；財團法人民間司法改革基金會備份。
